---
output: hugodown::md_document
# Documentation: https://sourcethemes.com/academic/docs/managing-content/

title: "Describiendo Bitcoin - I"
subtitle: ""
summary: "Analizaremos con la ayuda de la estad칤stica descriptiva los movimientos de una criptomoneda"
authors: [admin]
tags: [Probabilidad, Estadistica, Criptomoneda]
categories: []
date: 2022-02-04
lastmod: 2022-02-04
featured: false
draft: false

# Featured image
# To use, add an image named `featured.jpg/png` to your page's folder.
# Focal points: Smart, Center, TopLeft, Top, TopRight, Left, Right, BottomLeft, Bottom, BottomRight.
image:
  caption: "Photo by [www.bolsamania.com](https://www.bolsamania.com/noticias/criptodivisas/el-bitcoin-corrige-un-10-fin-del-rally-o-toma-de-beneficios--8277113.html)"
  focal_point: "smart"
  preview_only: false
  placement: 1
  
# Custom links (optional).
#   Uncomment and edit lines below to show custom links.
links:
- icon: linkedin
  icon_pack: fab
  name: Follow
  url: https://www.linkedin.com/in/morialva27/

# Projects (optional).
#   Associate this post with one or more of your projects.
#   Simply enter your project's folder or file name without extension.
#   E.g. `projects = ["internal-project"]` references `content/project/deep-learning/index.md`.
#   Otherwise, set `projects = []`.
projects: []
---
<div style="text-align: justify">

Bitcoin es una moneda digital creada en el 2008 por una entidad bajo el pseudonimo de Satoshi Nakamoto, que sirve de intercambio como otra moneda f칤sica. La caracter칤stica mas resaltante es que es una moneda descentralizada, es decir que no existe una autoridad o ente de control que sea responsable de su emisi칩n y registro de sus movimientos y no sufre de inflaci칩n, ya que existe un numero limite de monedas. La tecnolog칤a que usa para la transferencia o movimientos de la moneda digital es la cadena de bloques o Blockchain, la cual en terminos simple lleva un registro de cada movimiento o etiqueta, y se copia en cada cadena de bloques de manera que todos los usuarios de la cadena deben tener la misma informaci칩n para validar la transacci칩n, lo que hace muy dificil la falsificaci칩n. Si quieres saber mas te dejo informaci칩n [aqu칤](https://es.wikipedia.org/wiki/Bitcoin)

# Leer informaci칩n desde (CSV)
```{r, message=FALSE}
library(tidyverse)
library(PerformanceAnalytics)

btc <- read.csv("dailyDataBTC-USD.csv", stringsAsFactors = F, header = T)
btc <- btc %>% mutate(fecha = as.Date(as.POSIXct(unix, origin = "1970-01-01"))) %>% arrange(fecha)
min(btc$fecha)
max(btc$fecha)
max(btc$fecha)-min(btc$fecha)

```

Para fines practicos usaremos este archivo para el an치lisis. Pero te dejar칠 un link para que puedas extraer informacion desde la una API.

Como un primer an치lisis, mostraremos la serie temporal del bitcoin con su precio ajustado al cierre diario.

```{r, message=FALSE, eval=TRUE}
library(dygraphs)
library(xts)

# Convertimos el dataframe en un objeto xts

btc_xts <- xts(btc$close, order.by = as.Date(btc$fecha))
names(btc_xts) <- "BTC"

btc_xts %>%
  dygraph(main = "Precio Diario Cierre BTC") %>%
  dyAxis(name = "y",
         axisLabelFormatter = 'function(d){return Math.round(d) + "$"}') %>%
    dyRangeSelector(dateWindow = c(min(btc$fecha), max(btc$fecha))) -> grahp_btc

print(grahp_btc)
```

![alt text](static/btc.html "This is a caption.")

<div src="static/btc.html" width="100%" height="500"></div>

<div/>

### Te parece 칰til? Considera compartirlo 游뗿
