---
output: hugodown::md_document
# Documentation: https://sourcethemes.com/academic/docs/managing-content/

title: "Describiendo Bitcoin - I"
subtitle: ""
summary: "Analizaremos con la ayuda de la estad칤stica descriptiva los movimientos de una criptomoneda"
authors: [admin]
tags: [Probabilidad, Estadistica, Criptomoneda]
categories: []
date: 2022-02-04
lastmod: 2022-02-04
featured: false
draft: false

# Featured image
# To use, add an image named `featured.jpg/png` to your page's folder.
# Focal points: Smart, Center, TopLeft, Top, TopRight, Left, Right, BottomLeft, Bottom, BottomRight.
image:
  caption: "Photo by [www.bolsamania.com](https://www.bolsamania.com/noticias/criptodivisas/el-bitcoin-corrige-un-10-fin-del-rally-o-toma-de-beneficios--8277113.html)"
  focal_point: "smart"
  preview_only: false
  placement: 1
  
# Custom links (optional).
#   Uncomment and edit lines below to show custom links.
links:
- icon: linkedin
  icon_pack: fab
  name: Follow
  url: https://www.linkedin.com/in/morialva27/

# Projects (optional).
#   Associate this post with one or more of your projects.
#   Simply enter your project's folder or file name without extension.
#   E.g. `projects = ["internal-project"]` references `content/project/deep-learning/index.md`.
#   Otherwise, set `projects = []`.
projects: []
---
<div style="text-align: justify">

Bitcoin es una moneda digital creada en el 2008 por una entidad bajo el pseudonimo de Satoshi Nakamoto, que sirve de intercambio como otra moneda f칤sica. La caracter칤stica mas resaltante es que es una moneda descentralizada, es decir que no existe una autoridad o ente de control que sea responsable de su emisi칩n y registro de sus movimientos y no sufre de inflaci칩n, ya que existe un numero limite de monedas. La tecnolog칤a que usa para la transferencia o movimientos de la moneda digital es la cadena de bloques o Blockchain, la cual en terminos simple lleva un registro de cada movimiento o etiqueta, y se copia en cada cadena de bloques de manera que todos los usuarios de la cadena deben tener la misma informaci칩n para validar la transacci칩n, lo que hace muy dificil la falsificaci칩n. Si quieres saber mas te dejo informaci칩n [aqu칤](https://es.wikipedia.org/wiki/Bitcoin)

# **Leer informaci칩n desde (CSV)**
```{r, message=FALSE}
library(tidyverse)
library(PerformanceAnalytics)

btc <- read.csv("dailyDataBTC-USD.csv", stringsAsFactors = F, header = T)
btc <- btc %>% mutate(fecha = as.Date(as.POSIXct(unix, origin = "1970-01-01"))) %>% arrange(fecha)
min(btc$fecha)
max(btc$fecha)
max(btc$fecha)-min(btc$fecha)

```

Para fines practicos usaremos este [archivo](https://www.dmorialva.com/post/describiendo-btc/dailyDataBTC-USD.csv) para el an치lisis. Pero te dejar칠 un link para que puedas extraer informacion desde la una API.

Como un primer an치lisis, mostraremos la serie temporal del bitcoin con su precio ajustado al cierre diario.

```{r, message=FALSE, eval=TRUE, collapse=TRUE}
library(ggplot2)

# Convertimos el dataframe en un objeto xts
btc_graph <- btc %>%
            ggplot( aes(x=fecha, y=close)) +
            geom_line(color="#69b3a5") +
            ylab("Bitcoin ($)") 
btc_graph 

```

A partir del grafico, solo podemos observar que el precio en este lapso de tiempo, formo un soporte alrededor de los 30 mil y un maximo de 65 mil. Ahora mencionaremos 2 conceptos b치sicos para empezar a analizar el bitcoin y cualquier otro instrumento burs치til.

# **Rendimiento o Retorno Simple y continuo**

Al iniciar a estudiar los modelos de finanzas cuantitativas b치sicos, como obtener el riesgo historico de un activo, o al intentar aplicar el modelo de Markowitz para un portafolio de inversi칩n, necesitamos la variable retorno del activo. Para esto existen modelos que usan el rendimiento simple o aritmetico y otros el compuesto o logaritmico.쮺uando usar uno u otro?. 쯉on iguales o diferentes?. Intentar칠 poner sobre la mesa las ventajas y los usos de cada uno.

**Aritmetico o Simple**
----------------------
  Se calcula como la variacion porcentual de 2 precios:
  $$Rs = \frac{P_t - P_{t-1}}{P_{t-1}}$$
  Esta forma del c치lculo de los retornos hace que se encuentren normalizados, es decir son             comparables con otra serie de retornos de otro activo a pesar que las magnitudes de sus precios      sean considerablemente diferentes. Esto tambien debe usarse para el c치lculo de la matriz de          covarianzas en nuestros an치lisis, a fin de poder diversificar una cartera con el modelo de           Markowitz. La rentabilidad de un periodo de tiempo es la media geometrica de las rentabilidades que   lo componen.
  $$R_{acumulada} = \sqrt[N]{\prod_{i=1}^{N}Rs_i}$$
  Mas adelante este ser치 un punto en contra para el retorno simple.
  
**Logaritmico o Continuo**
----------------------
  Se calcula como la diferencia de los precios en logaritmos naturales:
  $$Rc = \ln{(\frac{P_t}{P_{t-1}})}$$
  De la formula de arriba es f치cil deducir la siguiente relaci칩n:
  $$Rc = \ln{(1+Rs)}$$
 La rentabilidad de un periodo de tiempo es la sumatoria de las rentabilidades que lo componen,      gracias a las propiedades de los logaritmos.
  $$R_{acumulada} = \sum_{i=1}^{N}Rc_i = \sum_{i=1}^{N}ln{(1+Rs_i)}$$
  
 En muchos modelos se asumen que la distribuci칩n de los retornos de un activo siguen una distribucion normal, segun esto los retornos podrian ir hasta valores de -$\infty$ y sabemos que la p칠rdida m치xima es del 100% de la inversi칩n. Otro problema de asumir esta distribucion es que constantemente estar치 a prueba la curtosis, que da la forma a las colas de la distribucion que en muchos casos seran mas pesadas que una normal.
  
De aqui se desprende que tanto el retorno simple y el continuo se distribuyen como una normal. En particual, al ser el retorno continuo el logaritmo de 1 + Rs, se dice que 1 + Rs se distribuye como una lognormal. Por los teoremas de convoluci칩n, para el caso del retorno simple, el retorno acumulado es la productoria de variables normales, cuyo resultado no se distribuye como una normal, mientras que en el caso continuo, el retorno acumulado es hallado como la suma de variables normal cuyo resultado es una normal, mostrandose asi una gran ventaja sobre el simple.

```{r, message=FALSE, echo=FALSE}
source("funciones.R")
```
<div>
### Te parece 칰til? Considera compartirlo 游뗿
