---
output: hugodown::md_document
title: "Tengo datos. 驴Y ahora qu茅?"
subtitle: "Carga de datos - I"
summary: Como importar datos a R de distintas fuentes.
date: '2021-09-18'
tags:
- Data Science
- Manejo Datos
- R
- Importar datos a R
external_link: ''
image:
  caption: ''
  focal_point: Smart
  placement: 1
links:
- icon: linkedin
  icon_pack: fab
  name: Follow
  url: https://www.linkedin.com/in/morialva27/
url_code: ''
url_pdf: ''
url_slides: ''
url_video: ''
slides: []
---
<div style="text-align: justify">
Esta es una serie de post, que nos ayudar谩 a ver de manera aplicada los conceptos de estad铆stica y de machine learning. Para comenzar, lo primero es conseguir informaci贸n.
Asumiendo que ya tenemos esto, el siguiente paso es ahora poder gestionarla dentro de R. 

Podemos tener informaci贸n en distintos formatos, desde un texto plano, separado por comas, excel, XML, base de datos, json, etc. Nos ayudaremos de datos abiertos de [kaggle](https://www.kaggle.com) y de [openml](https://www.openml.org/).

# Leer informaci贸n desde web (CSV)

El dataset "airlines" se compone por la informaci贸n de los vuelos en Estados Unidos del 2003 al 2016.

```{r}

airline <- read.csv('https://corgis-edu.github.io/corgis/datasets/csv/airlines/airlines.csv')

head(airline)[,c(1:5)]

```
Se us贸 la funcion read.csv, ya que la informacion se encuentra separada por comas. Si la informacion estuviera separa por otro caracter, se agregaria el parametro *sep = "/"* por ejemplo.
No es indispensable que el formato almacenado en la web sea un CSV, tambien puede ser un texto plano (.TXT) u otro.

# Leer informaci贸n desde disco local (Zip file)

Para esto, primero descargar el archivo del siguiente [link](https://www.kaggle.com/mokar2001/house-price-tehran-iran). Se descargar谩 un zip y dentro de el un archivo csv. 

```{r}

house <- read.csv(unz("archive.zip","housePrice.csv"), header = T)

head(house)

```

Para que funcione el c贸digo de arriba, es necesario saber el nombre del archivo que se encuentra dentro del zip, en este caso es "housePrice.csv"

# Leer informaci贸n desde disco local (Excel file)

Cuando tenemos un archivo en formato excel, debemos ser cuidadosos en ver si la extensi贸n es ".xls" o ".xlsx". A partir de la extensi贸n tendremos que escoger qu茅 libreria usar. Por otra parte, a diferencia de un texto plano, o un csv, el formato de excel como sabemos esta organizado por pesta帽as, es decir un archivo podria tener informaci贸n en m谩s de una pesta帽a. Para el siguiente ejemplo, por favor descargue el siguiente [archivo](https://www.kaggle.com/akouaorsot/fintech-stock-price-data) y descompr铆malo en su disco local.


```{r}
library(openxlsx)
paypal <- read.xlsx("Fintech Stocks.xlsx", sheet = "PayPal")
coinbase <- read.xlsx("Fintech Stocks.xlsx", sheet = "Coinbase")

head(paypal,5)

head(coinbase,5)

```

# Leer informaci贸n de una base de datos externa (online)

Con *R* podemos conectarnos a distintos gestores de base datos (MS Accsess, SQL, MySQL, Oracle, etc), por medio de la ODBC [(Open DataBase Connectivity)](https://es.wikipedia.org/wiki/Open_Database_Connectivity). Para ello se cuentan con distintos paquetes, entre ellos DBI, ODBC, etc. Si nuestra informaci贸n se encuentra en una base SQL cuyo servidor f铆sico se encuentra en tu centro laboral, o ubicado fuera de tu red local, podemos conectarnos a ella conociendo la IP, el usuario y contrase帽a y asegurar que tengas un perfil de acceso.

```{r, eval=FALSE, error=FALSE}
library(DBI)
library(odbc)

conn <- dbConnect(odbc::odbc(), Driver = "SQL Server",
Server = "161.132.193.XXX",
Database = "Nombre_Base",
UID = "usuario",
PWD = "usuario",
encoding = "latin1")

```

Creamos un objeto de tipo Conexi贸n llamado "conn". Para esto debes conocer si el gestor es un SQL Server, MySQL, etc. En el campo "Server", tienes que ingresar la IP del servidor. En "UID" el nombre del usuario de tu perfil de acceso y en "PWD" el password. El tipo de "encoding" ayuda con los caracteres especiales, como la 帽.

```{r, eval=FALSE, error=FALSE}
consulta <- dbGetQuery(conn, "SELECT * FROM TABLA")
```

Una vez que se estableci贸 con 茅xito la conexi贸n, se podr谩n hacer extracciones y filtros de la informaci贸n con las sentencias **SELECT** por medio de la funci贸n "dbGetQuery" cuyo par谩metro ser谩 la conexi贸n que hicimos anteriormente.

# Leer informaci贸n de una base de datos local (MS Accsess)

En el caso que contemos con informaci贸n en nuestro disco local, y en un gestor de base de datos como por ejemplo un MS Accsess, podemos usar el paquete de R "RODBC".
Para pode acceder al servidor local, debemos hacer lo siguiente:

```{r, eval=FALSE, error=FALSE}
library(RODBC)

conn <- odbcConnectAccess2007("basedatos.accdb")

sin <- sqlQuery(conn, "SELECT * FROM Tabla", stringsAsFactors = FALSE)

odbcCloseAll()

```

Al igual que en el bloque anterior, debemos construir primero la conexi贸n, esto se hace con la funci贸n **odbcConnectAccess2007**. Notar que esta se utiliza con versiones de access mayores a 2007. Para poder extraer datos de las tablas de la base, se usa la funci贸n **sqlQuery** cuyo par谩metro es la conexi贸n abierta y el query que necesites.

Por 煤ltimo, es recomendable cerrar la conexi贸n  por el tr谩fico, para ellos puedes usar la funci贸n **odbcCloseAll()**.

# Leer informaci贸n por medio de REST API (JSON)

Podemos tener informaci贸n valiosa proveniente de sitios web, en el cual si existe una API desarrollada para poder hacer peticiones o request HTTP, *R* nos entrega una librerias para poder extraer informaci贸n. En este ejemplo, usaremos la API de Wikipedia, para recolectar las respuestas en ingles y espa帽ol de lo que es un [capacitor](https://www.wikidata.org/wiki/Q5322), sus definiciones y sus alias.

```{r, eval=TRUE}
library(httr)
library(XML)
library(jsonlite)

query <- 
  'https://www.wikidata.org/w/api.php?action=wbgetentities&ids=Q5322&format=json'
response <- GET(URLencode(query))
response <- rawToChar(response$content)
response <- fromJSON(response)

# Buscamos como se dice capacitor en distintos idiomas:

labels <- lapply(response$entities$Q5322$labels, function(x) {
  paste0(x$value, "(", x$language, ")")
})
labels <- paste(labels, collapse = ", ")
print(labels)

```

Para poder entender como usar la informaci贸n, es necesario entender el modelo de datos o el diccionario de datos de la fuente en este caso de [wikipedia](https://www.mediawiki.org/wiki/Wikibase/DataModel), que si es bastante complicado, pero una vez comprendido, se tiene a una gran fuente de datos.

# Leer informaci贸n por medio de REST API (XML)

Tomamos el mismo ejemplo, extraer toda la informaci贸n de wikipedia de lo que es un capacitor.

```{r, eval=TRUE}
library(httr)
library(XML)
library(jsonlite)

query <- 
  'https://www.wikidata.org/w/api.php?action=wbgetentities&ids=Q5322&languages=en&format=xml'
response <- GET(URLencode(query))
response <- rawToChar(response$content)
response <- xmlParse(response)
response <- xmlToList(response)

```


Aqu铆 te dejo la versi贸n de los paquetes que se us贸 en esta sesi贸n.

```{r, eval=TRUE, echo=FALSE}
sessioninfo::package_info(pkgs = c("RODBC", "odbc", "DBI", "openxlsx", "httr", "XML","jsonlite"),dependencies = F)

```

Te invito a realizar tus propias conexiones, aplicarlo en alg煤n proyecto personal o laboral. Si tienes alguna pregunta o consejo, d茅jalo en los comentarios.

<div/>

### Te parece 煤til? Considera compartirlo 
