---
# Documentation: https://sourcethemes.com/academic/docs/managing-content/
output: hugodown::md_document
code_folding: hide
title: "Teoria de Probabilidad"
summary: ""
authors: [admin]
tags: [Data Science, Teoria de Probabilidad, R, Estadística]
categories: []
date: 2021-10-05
draft: false

# Optional external URL for project (replaces project detail page).
external_link: ""

# Featured image
# To use, add an image named `featured.jpg/png` to your page's folder.
# Focal points: Smart, Center, TopLeft, Top, TopRight, Left, Right, BottomLeft, Bottom, BottomRight.
image:
  caption: "Photo by [www.cuemath.com](https://www.cuemath.com)"
  focal_point: "Smart"
  preview_only: false
  placement: 1

# Custom links (optional).
#   Uncomment and edit lines below to show custom links.
links:
- icon: linkedin
  icon_pack: fab
  name: Follow
  url: https://www.linkedin.com/in/morialva27/

url_code: ""
url_pdf: ""
url_slides: ""
url_video: ""

# Slides (optional).
#   Associate this project with Markdown slides.
#   Simply enter your slide deck's filename without extension.
#   E.g. `slides = "example-slides"` references `content/slides/example-slides.md`.
#   Otherwise, set `slides = ""`.
slides: ""
---
<div style="text-align: justify">

# Definición de probabilidad

Como vimos en el post de [Explorando Probabilidades](https://www.dmorialva.com/post/explorando-informacion/), la probabilidad se define como la cuantificación de la ocurrencia de un evento en un experimento. Para ello, debemos conocer el **espacio muestral**, que es el conjunto de todos los posibles resultados. Empecemos con el lanzamiento de una moneda. En este experimento, el espacio muestral es de Cara (c) o Sello (s). 

```{r}
# Lanzamiento de una moneda
sample(x=c("c","s"), size = 1)
# La probabilidad de este evento es 1/2
```

Creo que nos hes fácil entender, que un lanzamiento no influye en el resultado del siguiente, esta caracteristica hace que los eventos sea independientes. 

Haremos el siguiente experimento, lanzaremos una moneda 1000 veces, y comprobaremos las probabilidades.
```{r, message=FALSE}
library(tidyverse)
library(ggplot2)
library(gganimate)
library(reshape2)
# Cara = 1, Sello = 0
lanzamiento <- lapply(1:500, function(x){sample(c(1,0), size = 1, prob=c(0.5,0.5))})
lanzamiento <- as.data.frame(Reduce(rbind, lanzamiento))
colnames(lanzamiento) <- c("c")
lanzamiento <- lanzamiento %>% mutate(s=1-c)
lanzamiento <- lanzamiento %>% mutate(c = cumsum(c), s = cumsum(s))
lanzamiento <- melt(lanzamiento)
lanzamiento <- lanzamiento %>% mutate(index = rep(1:500,2))

graph <- lanzamiento %>% ggplot(aes(x = variable, y = value, fill = variable)) +              geom_bar(stat = "identity", color = "white", show.legend = FALSE, width = 0.2) +
     geom_text(aes(label = as.numeric(value)),position = position_dodge(0.9),
      vjust= 1.2, size = 5, color = "white")  +
      labs(x = "Moneda", y = "Frecuencia")+
      theme_minimal(base_size = 18) +
      enter_appear() +
      transition_states(index,transition_length = 1.5,state_length = 2) +
      labs(title = " Lanzamiento \n número : {closest_state}")
  
animate(graph, fps = 20, width = 750, height = 450, duration = 50 )

```


```{r}
library(gapminder)
datos = gapminder

library(ggplot2)
library(dplyr)

grafico <- datos %>%
  ggplot() + 
    geom_point(aes(x = gdpPercap, y = lifeExp, col = continent, size = pop), alpha = 0.8) + theme_minimal() + 
    theme(legend.position = "bottom") + guides(size = "none") + 
    labs(x = "PIB per Capita" ,y = "Esperanza de Vida",  col = "") 

library(gganimate)

grafico <- grafico + transition_time(year)
animate(grafico, fps = 15, width = 750, height = 450)

```

<div/>

### Te parece útil? Considera compartirlo 🙌
