---
# Documentation: https://sourcethemes.com/academic/docs/managing-content/
output: hugodown::md_document
title: "Teoria Probabilidad"
summary: ""
authors: [admin]
tags: [Data Science, Teoria de Probabilidad, R, Estadística]
categories: []
date: 2021-10-05

# Optional external URL for project (replaces project detail page).
external_link: ""

# Featured image
# To use, add an image named `featured.jpg/png` to your page's folder.
# Focal points: Smart, Center, TopLeft, Top, TopRight, Left, Right, BottomLeft, Bottom, BottomRight.
image:
  caption: "Photo by [www.cuemath.com](https://www.cuemath.com)"
  focal_point: "Smart"
  preview_only: false
  placement: 1

# Custom links (optional).
#   Uncomment and edit lines below to show custom links.
links:
- icon: linkedin
  icon_pack: fab
  name: Follow
  url: https://www.linkedin.com/in/morialva27/

url_code: ""
url_pdf: ""
url_slides: ""
url_video: ""

# Slides (optional).
#   Associate this project with Markdown slides.
#   Simply enter your slide deck's filename without extension.
#   E.g. `slides = "example-slides"` references `content/slides/example-slides.md`.
#   Otherwise, set `slides = ""`.
slides: ""
---
<div style="text-align: justify">

# Definición de probabilidad

Como vimos en el post de [Explorando Probabilidades](https://www.dmorialva.com/post/explorando-informacion/), la probabilidad se define como la cuantificación de la ocurrencia de un evento en un experimento. Para ello, debemos conocer el **espacio muestral**, que es el conjunto de todos los posibles resultados. Empecemos con el lanzamiento de una moneda. En este experimento, el espacio muestral es de Cara (c) o Sello (s). 

```{r}
# Lanzamiento de una moneda
sample(x=c("c","s"), size = 1)
# La probabilidad de este evento es 1/2
```

Creo que nos hes fácil entender, que un lanzamiento no influye en el resultado del siguiente, esta caracteristica hace que los eventos sea independientes. 

```{r}
library(gapminder)
datos = gapminder

library(ggplot2)
library(dplyr)

grafico <- datos %>%
  ggplot() + 
    geom_point(aes(x = gdpPercap, y = lifeExp, col = continent, size = pop), alpha = 0.8) + theme_minimal() + 
    theme(legend.position = "bottom") + guides(size = "none") + 
    labs(x = "PIB per Capita" ,y = "Esperanza de Vida",  col = "") 

library(gganimate)

grafico <- grafico + transition_time(year)
animate(grafico, fps = 15, width = 750, height = 450)

```

<div/>

### Te parece útil? Considera compartirlo 🙌
